【裁判字號】    94,訴,600
【裁判日期】    951005
【裁判案由】    塗銷土地所有權移轉登記
【裁判全文】
臺灣新竹地方法院民事判決               94年度訴字第600號
原      告  戊○○
訴訟代理人  曾桂釵律師
複 代 理人  己○○
被      告  丁○○
            甲○○
                      巷2號
上二人共同
訴訟代理人  許修齊律師
上列當事人間塗銷土地所有權移轉登記事件，本院於民國95年9
月18日辯論終結，判決如下：
    主    文
一、確認被告丁○○與甲○○間就坐落新竹縣峨眉鄉○○段富興
    小段一五七之七地號土地之買賣關係不存在。
二、被告甲○○應塗銷九十四年五月二十四日新竹縣竹東地政事
    務所就第一項所示土地所為之所有權移轉登記。
三、確認被告丁○○與甲○○間就第一項所示土地設定之最高限
    額新台幣參佰萬元之抵押權及該抵押權所擔保之債權不存在
    。
四、被告甲○○應塗銷新竹縣竹東地政事務所證明書字號九四東
    地他字第００一八六六號就第一項所示土地之最高限額新台
    幣參佰萬元之抵押權登記。
五、訴訟費用由被告負擔。
    事實及理由
一、原告主張：
（一）原告為中度智障人士，係被告丁○○之親姪女，兩家同住
      一戶。民國84年7月9日上午10時50分許，原告受被告丁○○之妻囑咐，至新竹縣峨眉鄉○○村○鄰○○○路○路口
      ，叫喚正在岔路下方菜園工作之被告返家時，遭被告實施
      傷害、恐嚇等行為（刑事犯罪行為詳卷內裁判書所載）。
      被告丁○○所涉犯罪行為，經台灣新竹地方法院檢察署檢
      察官提起公訴，歷經一、二審及更審程序，經台灣高等法
      院以92年度重上更五字第86號判決有罪，應執行有期徒刑
      5年，並經最高法院以93年度台上字第5900號刑事判決駁
      回被告徐細新之上訴而告確定，被告丁○○並自94年1月4
      日起入監服刑。
（二）原告對被告丁○○所提起之刑事附帶民事訴訟，經裁定移
      送至本院民事庭，本院並以85年度訴字第820號受理，原
      告依民法第184條第1項、第195條第1項規定請求被告丁○○負侵權行為損害賠償責任，經本院於94年4月29日判決
      其應賠償新台幣（下同）一百二十萬元及自84年11月3日
      起按年息百分之五計算之利息。被告丁○○卻於94年5月4
      日將其所有坐落新竹縣峨眉鄉○○段富興小段157-7地號
      之土地（下稱系爭土地），設定最高限額抵押權三百萬元
      與其女婿即被告甲○○，足見被告丁○○於上開民事訴訟
      中已著手脫產，方得於94年5月4日即完成抵押權設定登記
      （證明書字號：新竹縣竹東地政事務所證明書字號094東
      地他字第001866號）。嗣於94年5月10日，被告丁○○逕
      與被告甲○○為虛偽買賣，將系爭土地所有權移轉與被告
      甲○○，以達脫產之目的，94年5月24日即完成所有權之
      移轉登記。雖上開民事訴訟經臺灣高等法院於94年9月6日
      以94年度上易字第495號駁回被告丁○○之上訴亦告確定
      ，被告丁○○應賠償原告一百二十萬元暨利息，但因被告
      二人有計劃之脫產行為，致原告求償無門。
（三）按被告甲○○為被告丁○○之女婿，設定抵押權及移轉所
      有權之時間點均在被告丁○○入監服刑期間，況且抵押權
      設定竟在本院民事庭94年4月29日宣判後之第4天即完成登
      記，設定抵押權及移轉所有權之原因發生時間又僅相距6
      天，在在顯示被告二人於一審民事訴訟中即謀議著手進行
      ，渠二人間係通謀虛偽意思表示，而為虛偽設定抵押權及
      所有權移轉之行為，目的在於脫產，以規避民事賠償責任
      。爰依民法第87條第1項規定，訴請確認被告二人間就系
      爭土地之買賣關係不存在，並確認系爭抵押權及抵押權擔
      保之債權亦不存在，且被告甲○○應塗銷系爭土地94年5
      月24日竹東地政事務所所為之所有權移轉登記以及竹東地
      政事務所94東地他字第001866號最高限額抵押權三百萬元
      之抵押權登記。
（四）若法院認為被告二人間上開抵押權設定及所有權移轉行為
      均非通謀虛偽意思表示，而屬有效者，因被告二人間之行
      為顯然損害原告債權，被告甲○○明知其父與原告間有前
      述刑事、民事案件，卻故意配合被告丁○○，蓄意損害原
      告之債權，爰提起後位之訴，依民法第244條第2項、第4
      項規定訴請撤銷被告二人間之買賣行為、所有權移轉登記
      及抵押權設定登記行為，並請求回復原狀。
（五）為此，原告就先位訴之聲明，聲明如下：
    (一)確認被告丁○○與甲○○間就系爭土地之買賣關係不存在
      。
    (二)被告甲○○應塗銷94年5月24日新竹縣竹東地政事務所就
      系爭土地所為之所有權移轉登記。
    (三)確認被告丁○○與甲○○間就系爭土地設定之最高限額三
      百萬元之抵押權及該抵押權所擔保之債權不存在。
    (四)被告甲○○應塗銷新竹縣竹東地政事務所證明書字號094
      東地他字第001866號就系爭土地之最高限額三百萬元之抵
      押權登記。
    (五)訴訟費用由被告共同負擔。
（六）原告就後位聲明，聲明如下：
    (一)被告丁○○與甲○○間就系爭土地所為之買賣行為及所有
      權移轉行為應予撤銷。
    (二)被告甲○○應將94年5月24日新竹縣竹東地政事務所以買
      賣為原因就系爭土地所為之所有權移轉登記予以塗銷，並
      回復登記為被告徐細金辛所有。
    (三)被告丁○○與甲○○間於94年5月4日就系爭土地設定之最
      高限額新台幣三百萬元抵押權之債權及物權行為應予撤銷
      。
    (四)被告甲○○應將新竹縣竹東地政事務所94年5月4日所為證
      明書字號094東地他字第001866號之抵押權登記塗銷。
    (五)訴訟費用由被告共同負擔。
（七）對被告抗辯所為之陳述：
    (一)被告二人之說詞有諸多相互矛盾、不一致之處，或與事實
      明顯不符。關於借款目的與用途，本院95年1月17日言詞
      辯論期日時，被告丁○○稱其欠被告甲○○三百多萬元，
      主要用在律師費，其次是最年幼小孩之生活費；惟被告甲○○於答辯狀中卻稱其借款與被告丁○○係為支付被告丁○○本人之生活費用及律師費用。關於是否有債權債務之
      書面證明文件，原告訴訟代理人於本院95年1月17日言詞
      辯論期日要求被告丁○○提出確實有發生債權債務的證明
      ，被告丁○○陳稱：「當時沒有寫書面，現在如何能提出
      來」；惟本院95年2月13日言詞辯論期日，被告甲○○竟
      出示一紙未載日期之協議書，主張係86年12月間簽立，以
      證明其與被告丁○○間有借貸關係。再者，系爭土地之抵
      押權設定與所有權移轉時點，均在被告丁○○入監服刑期
      間，被告丁○○所稱：「我還沒有入監服刑時就辦好了」
      ，顯非事實。且依新竹縣峨嵋鄉戶政事務所95年2月20 日
      函及地政事務所資料所示，被告丁○○入監後之94年4月
      15日由其妻代為申請印鑑證明，一次申請三份，一份用於
      「94年5月3日」送件申辦設定抵押權。一次備妥三份印鑑
      證明書，可證被告二人間事前已策劃先設定抵押權再移轉
      所有權，藉以損害原告之債權。
    (二)被告甲○○所提之協議書上並無被告丁○○之簽名，且觀
      全文內容，顯非被告二人間之契約，其上既未載日期，亦
      未載借款金額、土地標示等重要事項，證人即被告丁○○
      之子丙○○更對何時立協議書、父親是否知情等重要情節
      ，表示忘記、不清楚，顯有違常情足徵係臨訟杜撰。況且
      被告甲○○提出之郵政儲金簿，僅足證明其有提款之事實
      ，至於所提款項用途及交付與被告丁○○之事實，被告均
      未盡舉證之責。
    (三)本件系爭抵押權為最高限額三百萬元之抵押權，被告二人
      主張之借款金額卻逾此金額，應係臨訟拼湊而來，致逾設
      定之金額。且所謂最高限額抵押權係擔保現在及將來一段
      期間所發生之債權，然被告二人所述之債務均發生於抵押
      權設定之前，不能認為屬於該抵押權擔保之範圍內。
    (四)按行政院主計處「台灣地區家庭收支調查報告」資料顯示
      ，新竹縣平均每人每月消費支出額為：87年一萬二千四百
      七十元；88年一萬二千七百一十九元；89年一萬三千五百
      一十五元；90年一萬四千二百六十五元。被告丁○○生活
      於鄉下偏遠地區，兩個月之電費僅80元至90元間，生活消
      費顯低於一般水平，況且被告丁○○自88年8月起迄今均
      領有老農津貼，其妻亦領有老農津貼，二人生活無虞，無
      需借貸三百多萬元。被告丁○○雖辯稱借款目的之一係為
      扶養小兒子丙○○，但84年刑事案件發生後不久，證人丙○○即年滿19歲入伍服役，顯無受被告扶養之事實，退伍
      後自行就業，更無需他人扶養。被告丁○○其謂借款三百
      四十四萬六千七百元支用於訴訟及生活費云云，並非實在
      。
    (五)被告甲○○稱借錢與被告丁○○係為幫忙支付律師費，並
      自承：「如被告丁○○終獲敗訴判決確定，該土地如不即
      辦理所有權移轉登記，恐債權難獲保障」，足證其明知丁○○與原告間有民、刑事糾葛，為協助丁○○脫產，通謀
      虛偽設定抵押權及移轉所有權。而被告二人為設定抵押權
      及移轉所有權之行為時，原告所提起之本院85年度訴字第
      820號刑事附帶民事訴訟事件已於94年4月29日宣判，顯然
      明知而蓄意損害原告之權利。
二、被告共同抗辯如下：
（一）被告丁○○為被告甲○○之岳父，被告丁○○於84年7月9
      日涉嫌對原告所為之傷害、恐嚇等行為，經原告對被告丁○○提起刑事告訴時，被告丁○○已年滿64歲而無業，故
      被告丁○○於訴訟期間之生活費用及律師訴訟費用，皆由
      其子女即證人乙○○、丙○○及訴外人徐明玉共同負擔。
      嗣於86年12月間乙○○、丙○○、徐明玉及被告甲○○四
      人約定，自87年起被告丁○○之生活費、律師費用等均暫
      由甲○○支付，所支付之費用，作為被告丁○○向被告甲○○之借款，將來由丁○○名下土地出售所得價款清償，
      有四人簽立之協議書可證。被告甲○○為了對被告丁○○
      所支付之一切費用有明確之記載及交待，且因岳父與女婿
      間金錢之收支，避免逐筆記載並免除簽寫收據之麻煩起見
      ，乃將被告甲○○所有桃園郵局12000-1支局第000000-0
      號存摺作為支付被告丁○○費用領款專用，計自87年1月7
      日起至90年1月18日止，由該存摺陸續提領三百四十三萬
      四千七百元。被告丁○○雖自88年9月20日起至93年12月
      止，有領取老農津貼，惟不能以此遽認被告丁○○未向被
      告甲○○借款，況老農津貼金額不多，自88年9月起至90
      年4月18日金額亦僅十餘萬元，自不足以支付被告丁○○
      一切生活等費用。且被告二人間之金錢消費借貸契約毋庸
      以書面訂立，僅一方將金錢貸與他方，他方為借貸之意思
      收受金錢，其借貸契約即為成立，被告丁○○承認被告甲○○有交與三百多萬元，該筆款項為借款，被告甲○○亦
      自承有交付被告丁○○三百四十三萬四千七百元之事實，
      二被告間之借貸契約自屬已經成立。
（二）被告甲○○對被告丁○○支付上述金額後，因被告丁○○
      所有之財產僅有系爭土地而已，依公告現值每平方公尺六
      百元計算，總值僅二百四十九萬三千元，加以該地所在甚
      為偏僻，如經出售所得金額恐難清償被告甲○○所支出之
      上述全部金額，被告甲○○乃與證人乙○○、丙○○達成
      協議，嗣後被告丁○○之生活費、律師費等費用，改由證
      人乙○○、丙○○支付，但應將被告甲○○已對被告丁○○支出三百多萬元之事實告知被告丁○○，該款屬於被告
      丁○○對被告甲○○之借款，由被告丁○○負責償還。迄
      93年底止，系爭土地仍未覓得有人願意購買，被告甲○○
      便商得被告丁○○之同意，將系爭土地作價三百萬元出售
      與被告甲○○，價款以被告丁○○所欠被告甲○○之借款
      債務抵充，被告甲○○為避免系爭土地於移轉為其所有之
      前出售於第三人，多支出移轉登記之規費及代書費，故遲
      至94年5月10日申請所有權移轉登記。而被告甲○○因被
      告丁○○與原告間尚有損害賠償之民事訴訟，若被告丁○○終獲敗訴判決確定，該土地如不即辦理所有權移轉登記
      ，恐其債權難獲保障，且又恐因辦理土地所有權移轉登記
      須較長時日，於登記前如遭被告丁○○之其他債權人查封
      ，致無法完成所有權移轉登記，遂於申請辦理土地所有權
      移轉登記前，先將系爭土地設定三百萬元之最高限額抵押
      權，以確保被告甲○○之債權，因此方有在抵押權設定登
      記後甫6日，被告二人間即辦理所有權移轉登記之情形。
（三）被告丁○○因涉傷害、恐嚇等案件，自檢察官偵查、一審
      判決、臺灣高等高院6次審判（含更審）、上訴最高法院6
      次，委任律師辯護共計14次，原告向被告丁○○請求侵權
      行為損害賠償之民事訴訟，亦歷二審終結，委任律師代理
      訴訟共計2次，是以被告丁○○為其本身所有民刑案件，
      委任律師辯護及代理訴訟共計16次，每次委任費以每次不
      低於六萬元計算，亦高達九十六萬元以上，加上年節向律
      師之餽贈送禮、民事訴訟裁判費之繳交，及前往開庭應訊
      之車馬費、雜支費等費用之支出，已高達一百多萬元。而
      被告丁○○自87年起至90年4月18日之期間從未向其子乙○○、丙○○拿取任何費用，其平日為鼓勵乙○○子女學
      業，貼補乙○○之生活費，以及丙○○服完兵役就業前之
      生活費、零用金，尚不時有對該等人為餽贈金錢之行為；
      被告於入獄前，並給付其妻徐陳良妹生活費、零用費；每
      月共給予配偶、兒子約六萬元，自87年起至90年4月18日
      止，約40個月計，亦達二百四十餘萬元。故被告丁○○自
      被告甲○○處借得三百四十三萬四千七百元之事實，係屬
      實在。
（四）被告丁○○與原告間之損害賠償民事訴訟係94年9月6日始
      判決確定，是被告丁○○於94年5月4日將系爭土地設定抵
      押權登記及94年5月10日申請所有權移轉登記予被告甲○○之行為時，被告丁○○是否須對原告負擔損害賠償責任
      尚未可知，自無被告甲○○知其與被告丁○○所為上述行
      為，有損害被告丁○○之他債權人之權利情事。
（五）並答辯聲明如下：
    (一)原告之訴駁回。
    (二)訴訟費用由原告負擔。
三、本件行民事集中審理程序，經整理兩造不爭執事項如下：
（一）被告丁○○對原告所為之刑事犯罪經最高法院93年台上59
      00號判決確定，有判決書、臺灣高等法院前案紀錄表在卷
      可查。
（二）被告丁○○就上開刑事犯罪所應負之民事賠償責任，經本
      院於94年4月29日以85年度訴字第820號民事判決被告丁○○應給付原告120萬元及自84年11月3日起之法定利息，並
      經台灣高等法院94年上易字第495號判決確定，亦有判決
      書附卷足考。
（三）被告丁○○就系爭土地於95年5月4日設定最高限額抵押權
      300萬元予被告甲○○，同日辦畢登記完竣，亦有土地登
      記簿謄本、新竹縣竹東地政事務所94年12月13日函暨所附
      土地登記申請書、抵押權設定契約書、印鑑證明等在卷可
      按。
（四）被告甲○○就系爭土地以94年5月10日發生買賣為原因，
      於94年5月24日辦妥所有權移轉登記與被告甲○○，亦有
      土地登記簿謄本、新竹縣竹東地政事務所94年12月13日函
      暨所附土地登記申請書、買買契約書、印鑑證明等在卷可
      憑。
四、本件行民事集中審理程序，經整理爭點如下：
（一）被告二人間就系爭土地的買賣及抵押權設定是否為通謀虛
      偽意思表示？
（二）如非通謀虛偽意思表示，被告間之買賣及抵押權設定行為
      是否有害原告之債權？
五、本院之判斷：
（一）按確認法律關係之訴，非原告有即受確認判決之法律上利
      益者，不得提起之，民事訴訟法第247條第1項定有明文。
      按民事訴訟法第247條所謂即受確認判決之法律上利益，
      須因法律關係之存否不明確，致原告在私法上之地位有受
      侵害之危險，而此項危險得以對於被告之確認判決除去之
      者，始為存在，最高法院27年上字第316號著有判例可參
      。原告主張被告丁○○應依上述民事判決賠償原告一百二
      十萬元暨利息，惟被告丁○○就系爭土地先設定三百萬元
      最高限額抵押權與被告甲○○，甫6日又以買賣為原因，
      將系爭土地之所有權移轉與被告甲○○，而被告丁○○並
      無其他財產，導致原告求償無門等情，為被告所不爭執，
      則被告二人間上開抵押權設定及所有權移轉之行為，究竟
      是否為通謀虛偽意思表示而無效，是否應予塗銷登記，均
      攸關原告得否就系爭土地求償，使原告在私法上地位有受
      侵害之危險，原告自得對被告二人提起確認之訴，應認原
      告有受確認判決之法律上利益存在。
（二）關於被告二人間上開抵押權設定及所有權移轉之行為，是
      否為通謀虛偽意思表示，被告雖主張被告間確有借貸三百
      四十三萬四千七百元之事實，因而被告丁○○以設定抵押
      、移轉所有權之方式，用以抵充對被告甲○○之借款債務
      ，並提出協議書、被告甲○○之郵政存簿儲金簿影本以為
      證物，並舉證人乙○○、丙○○之證詞。惟查：
    (一)被告二人就借款之目的、有無書面等，所述不一。被告丁○○於本院95年1月17日庭訊時稱其欠被告甲○○三百多
      萬元，主要用在律師費，其次是最年幼小孩之生活費；惟
      被告甲○○於嗣後之答辯狀中卻稱其借款與被告丁○○係
      為支付被告丁○○本人之生活費用及律師費。關於是否有
      債權債務之書面證明文件，被告丁○○於95年1月17日庭
      訊時陳稱：「當時沒有寫書面，現在如何能提出來」；惟
      本院95年2月13日庭訊時被告甲○○竟出示一紙未載日期
      之協議書，主張係86年12月間所簽立。被告二人說詞顯有
      矛盾，且若該協議書係於86年所簽立，何以被告丁○○不
      知情並稱當時沒有寫書面。被告二人所主張之借貸關係，
      自難遽信。
    (二)被告甲○○提出之協議書上並無被告丁○○之簽名，亦未
      載日期，更無借款金額、還款期限、利率等重要事項之記
      載，且觀其全文內容：「丁○○因有官司及生活費上問題
      ，丁○○無法支付，由丁○○之子女協議，自八十七年起
      丁○○所有一切費用，暫時由甲○○支付，將來所支付之
      一切費用，由丁○○名下土地出售抵償（乙○○、丙○○
      、徐明玉、甲○○簽名用印）」，縱使該協議書為真正，
      亦僅屬於乙○○、丙○○、徐明玉與被告甲○○四人間之
      協議而已，要非丁○○與被告甲○○所訂立之借款契約。
      況且，證人丙○○更對何時立該協議書、父親丁○○是否
      知情等重要情節，作證表示「忘記、不清楚」，實有違常
      情，上開協議書是否臨訟所杜撰，確有可疑，尚不得據採
      為真正。
    (三)金錢消費借貸契約係要物契約，以物之交付為契約生效要
      件。被告甲○○提出之郵政存簿儲金簿，雖可證明其有提
      款之事實，但所提款項是否交付與被告丁○○、用途是否
      為上開協議書所載之「支付丁○○一切費用」，原告均提
      出強烈爭執，自無從單憑此儲金簿即推認被告甲○○已將
      金錢交付與被告丁○○。
    (四)被告丁○○雖主張自87年起至90年4月18日止，不但從未
      向其子乙○○、丙○○拿取任何費用，其平日還不時對其
      二人餽贈金錢，每月約六萬元，合計二百多萬元均向被告
      甲○○借得云云，但為原告所否認，並以前詞抗辯。經查
      ，岳父平日所需之一切花費，由女婿支付或向女婿借得，
      已與我國倫情之常相佐。其次，依據卷附稅務電子閘門財
      產所得調件明細表所示，證人即被告丁○○之子乙○○自
      88 年起至94年止，每年均有三十九萬元至五十三萬元不
      等之薪資所得，81年間名下已有汽車一輛，84年間名下亦
      有坐落桃園縣楊梅鎮之房屋一棟，92年間更增加坐落桃園
      縣楊梅鎮之土地一筆，且自88年起均有銀行存款之利息所
      得數千元；而證人丙○○88年間即有五十三萬多元之薪資
      所得，迄94年止每年亦有二十多萬元至五十多萬元不等之
      薪資所得，且88年起有每年數千元之銀行存款利息所得，
      84 年間名下已有坐落桃園縣楊梅鎮之房屋一棟，90年更
      增加桃園縣楊梅鎮之土地一筆。由上可知，證人乙○○、
      丙○○自88年起均為有資力、有工作之人，而渠等乃被告
      丁○○之子，不但不負擔奉養父親之責任，反而長達四十
      個月每月均接受父親向他人借貸而來之數萬元現金餽贈，
      實有違經驗法則。是被告前揭主張以及上述協議書所載之
      內容，均尚難採認為真正。
    (五)查被告丁○○自88年8月起迄今均領有老農津貼，起初為
      每月六千元，其中三千元由中央政府發放，另三千元由地
      方政府發放，93年起中央政府發放部份提高為四千元，故
      自斯時起被告丁○○每月可領七千元，有新竹縣政府95年
      3月9日府農輔字第0950037343號函、新竹縣峨嵋鄉農會95
      年4月6日函暨發放老農津貼明細表在卷可參。又依據行政
      院主計處「台灣地區家庭收支調查報告」資料所示，新竹
      縣平均每人每月消費支出額為：87年間一萬二千四百七十
      元；88年間一萬二千七百一十九元；89年間一萬三千五百
      一十五元；90年間一萬四千二百六十五元。被告丁○○生
      活於新竹縣峨嵋鄉，屬於鄉下偏遠地區，衡情其生活消費
      應更低於上開行政院主計處就新竹縣民之平均值。又被告
      丁○○之妻亦按月領有老農津貼，為被告丁○○所不爭執
      ，則被告丁○○及配偶每月之基本生活堪認無虞，益徵被
      告丁○○並無向被告甲○○借貸三百餘萬元之需要及可能
      。
    (六)按最高限額抵押權係擔保現在及將來一段期間所發生之債
      權，然被告二人所主張之借款債務均發生於抵押權設定之
      前，尤其被告甲○○更主張自87年1月7日至94年4月18日
      陸續借款與被告丁○○，則被告二人迄94年5月4日始設定
      最高限額抵押權，則其等主張之借款債務顯然不在該最高
      限額抵押權所擔保之範圍內。
    (七)從本院85年度訴字第820號民事判決之宣判日94年4月29日
      ，以及被告二人就系爭土地設定抵押權、移轉所有權之時
      間點觀察，並佐以被告丁○○早於94年1月4日起入監服刑
      以及前開各情，被告二人所為之抵押權設定、以買賣為原
      因之所有權移轉時間點，確實過於巧合。又參酌被告丁○○之稅務電子閘門財產所得調件明細表所示，被告丁○○
      名下已無任何財產，渠等所主張之借款關係，不論從證物
      、證人證詞、經驗法則、社會常情以觀，均無從採信為真
      ，亦無法推認被告甲○○有交付借款之事實，被告二人復
      未另舉證以實其說，是被告二人間之抵押權設定、所有權
      移轉行為，堪認均係為達到被告丁○○脫產目的，而為之
      通謀虛偽意思表示，依民法第87 條第1項規定，均屬無效
      。從而，原告先位聲明主張被告二人間之買賣關係、系爭
      抵押權及所擔保之債權均不存在，被告甲○○應將系爭土
      地之所有權移轉登記、新竹縣竹東地政事務所證明書字號
      九四東地他字第００一八六六號之最高限額抵押權登記應
      予塗銷，核屬有據，應予准許。
（三）原告先位聲明既有理由，本院自無須再就備位聲明予以論
      斷，併敘明之。
六、因本案事證已臻明確，兩造其餘主張陳述及所提之證據，均
    毋庸再予審酌，附此敘明。
七、據上論結，本件原告之訴為有理由，依民事訴訟法第78條、
    第85條第1項前段，判決如主文。
中    華    民    國    95    年    10    月    5     日
                  民事第一庭    法  官  李珮瑜
以上正本係照原本作成。
如對本判決上訴，須於判決送達後20日內向本院提出上訴狀。
中    華    民    國    95    年    10    月    5     日
                                書記官  朱苑禎


司法院資訊處製作；財團法人民間司法改革基金會備份。
